最　高　行　政　法　院　判　決
　　　　　　　　　　　　　　　　　　 96年度判字第00987號
上　訴　人　台灣泰科電子股份有限公司
代　表　人　甲○○
　　　　　　　　　　　　　（送達代收人林秋琴
　　　　　　　　　　　　　　化南路1段245號8樓）
訴訟代理人　陳彥希律師
　　　　　　劉致慶律師
被 上訴 人　財政部臺北關稅局
代　表　人　許盧節英
上列當事人間因虛報進口貨物事件，上訴人對於中華民國94年11
月9日臺北高等行政法院93年度訴字第1492號判決，提起上訴，
本院判決如下：
　　主  文
上訴駁回。
上訴審訴訟費用由上訴人負擔。
　　理  由
本件上訴人在原審起訴主張：上訴人為美商泰科電子公司在台關
係企業，於民國87年1月5日至同年4月22日間，向被上訴人申報
進口高分子正溫度係數熱敏電阻10批，原申報貨物名稱均為RES-
ISTOR，申報稅則號別為第8533.21.00號，稅率1.5%。經被上訴
人查驗結果貨名為RESETTABLE FUSE，稅則號別為第8536.30.00
號，稅率7.5%。被上訴人遂認上訴人涉有虛報進口貨名，逃漏進
口稅款之行為，依行為時海關緝私條例第37條第1項規定，處上
訴人所漏進口稅額2倍之罰鍰，並依同條例第44條規定，追徵所
漏進口稅款。惟依財政部94年10月7日台財關字第09401015710號
令正式承認系爭貨物為正溫度係數熱敏電阻，並改歸列為第8533
.29.00號「其他固定電阻器」稅則，上訴人自無虛報貨名、逃漏
關稅之故意或過失，原處分顯已違法等情，爰請判決將訴願決定
及原處分均撤銷。
被上訴人則以：系爭貨物經被上訴人查驗結果，應為電路保護之
Resettable Fuse（自復保險絲）。上訴人因涉有繳驗不實型錄
資料，虛報貨物名稱、逃漏進口稅款情事，被上訴人依據海關緝
私條例第37條第1項及第44條規定處罰及追徵，並無違誤等語，
資為抗辯。
原審斟酌全辯論意旨及調查證據之結果，以：1.上訴人前於88年
11月10日報運進口與系爭貨物相同之POLYSWIITCH產品，申報稅
則第8533.21.00.906號，貨名為「電阻器」。被上訴人認該來貨
應為POLYSWITCH RESETTABLE FUSE（自復保險絲），改歸列稅則
第8536.30.00.001號，予以補稅科罰，上訴人不服提起行政救濟
，經本院93年判字第139號判決駁回其上訴，認定該來貨應為PO-
LYSWITCH RESETTABLE FUSE（自復保險絲），應歸列稅則第8536
30.00號。2.依被上訴人取得之中文「電路保護產品手冊」第1頁
之說明，系爭貨物確為電路保護之自復保險絲。被上訴人曾委請
海關駐美、日代表代為查核蒐集原文Polyswitch Resettable
Fuse型錄及日文「過電流過熱保護素子產品目錄」，所載貨名亦
為Resettable Fuse。相同貨物除Polyswitch自復保險絲miniSMD
C100-02及SRP 175S兩型，於88年11月25日經成大電機系鑑定為
短路及過載電流保護器之自復保險絲。另不同規格之SRP 200及
SRP 175兩型，於84年9月11日經工研院電子工業研究所鑑定意見
、經濟部工業局91年7月15日工電字第09100224620號函文及國防
部中山科學研究院91年8月7日（91）蓮茹字10102號函文所述，
均與上開中、英、日型錄所載名稱及內容相符，且上開型錄及上
訴人自行提出之型錄均未提及系爭貨物具有熱敏電阻特有之溫度
偵測及控制功能，足見系爭貨物為自復保險絲，而非上訴人所稱
之熱敏電阻。3.上訴人美國原廠瑞侃公司自西元1980年代即利用
聚合樹脂（Polymer）之正溫度係數特性研發過載電流之電路保
護器，並使用Polyswitch為商標，因其可重複使用，故名為Res-
ettable Fuse，行銷全球，此類Polymer材料為主之PTC自復保險
絲（電子業者又有稱為Resettable PTC Fuse），除上訴人產製
外，尚有Bourns公司及Littelfuse公司等保險絲專業製造商，惟
該兩公司均未認為其所生產之PTC自復保險絲即為PTC熱敏電阻，
此有台灣柏恩氏（Bourns）電子公司於進口報單CA/90/570/9187
9號正確申報貨名Resettable Overcurrent Protectors:Multi
Fuse及正確稅則第8536.30.00號可證。4.海關進口稅則第85章之
電機器具及零件，除第8505節電磁鐵依材質分類外，餘均以其功
能特性及用途為主要分類標準，是白熾燈、電阻加熱器及二極體
均為電學理論上之非線性電阻，然其稅則號別仍應依其特定之功
能用途予以歸類。系爭貨物係應用正溫度係數電阻之物理原理，
所製成短路及過載電流之電路保護器，自應歸入第8536節。5.上
訴人所提出數份「鑑定報告」資料，並未經由被上訴人，逕自以
事後自行檢取貨樣及事後變更製作之「Polyswitch產品手冊」（
標有熱敏式可變電阻名稱），送請工研院電子工業研究所、嚴慶
齡工業發展基金會、國立台灣科技大學等機構鑑定，其鑑定結果
自難作為判斷之依據。其中，嚴慶齡工業發展基金會之檢測報告
書與國立台灣科技大學之檢測與分析報告，竟幾乎一字不差，有
互相抄襲之嫌。而財團法人台灣電子檢驗中心之測試報告僅說明
系爭貨物具有熱敏電阻正溫度係數之基本特性，對於貨品名稱並
未明確界分，亦難採據。國立交通大學電子研究所之鑑定資料，
係以何本型錄作為依據，並未說明，是其所為之鑑定報告亦不能
採據。另上訴人所稱國外UL、CSA、TUV「認證機構」，非屬本國
鑑定機關，所為「認證」難認具鑑定性質，其認證結果，亦難採
據。又上訴人所引美、日、韓、法及歐盟海關函文對貨物歸類於
稅則之見解，原即無拘束我國海關之效力，何況是類解釋函，係
根據上訴人所提供之資料向該國海關申請核定稅則，上訴人所提
出之各項介紹系爭貨物之文件資料、型錄若不同，則所函復之內
容將有所不同，是其解釋亦不得作為系爭貨物歸列稅則之依據。
且日、韓海關核列之稅則為第8533.40目，歐盟、法國海關核列
第8533.21目，美國海關則核列第8533.29目，亦有不一致情形。
再上訴人所舉經濟部技術處出版之報告，係經濟部委託財團法人
工業技術研究院所製作之「電阻器產業現況與趨勢專題調查」，
撰寫人與「新通訊」雜誌西元2001年9月號「台灣PTC產業發展概
況」之著作人均為林志勳，該兩篇介紹性文章均係引用上訴人提
供之資料，將系爭貨物歸為PTC熱敏電阻，及工研院林建榮研究
員於88年10月號「工業材料」雜誌發表「淺談過溫保護用高分子
正溫度係數熱敏電阻」一文之見解，純屬個人意見，非鑑定意見
，不能推翻系爭貨物為自復保險絲之認定。6.我國非世界關務組
織之會員國，該組織對稅則分類所採之見解，在未改變其「商品
名稱及編號調和制度」、修訂其「國際商品統一分類制度註解」
，並經我國政府相關機關引用公告前，並無拘束我國之效力。根
據上訴人所提「H.S.委員會決定」書稿內容，無任何人簽署，其
是否具有形式證據能力，已有可疑。觀其內容係上訴人進口與系
爭貨物相同貨物陸續遭被上訴人以其虛報貨名補稅科罰在行政訴
訟中，美國政府受上訴人美國泰科公司之委託，向世界關務組織
申請稅則解釋，美國海關係於91年間根據美國泰科公司片面提供
之資料及意見，世界關務組織之H.S.委員會再據以作成決定，在
此情形下，上訴人美國泰科公司所提供資料是否客觀亦有疑問，
且該決定第1點「同意將Polymetric PTC Thermistor Device（
即高分子正溫度係數熱敏電阻）分類至8533.29項下」，但如上
所述，系爭貨物是自復保險絲，其結論亦不能適用，而該決定是
否為最終決定，亦有疑問，自不足以推翻系爭貨物為自復保險絲
之認定。7.上訴人另提出訴外人陳子平、莊逸正、吳朗及李嘉猷
於另案即原審93年度訴字第14號案件準備程序筆錄，以渠等在該
案件之證詞為主張。然上開人員係於他案為證人作證，並非本案
之證人，原即無從認為屬於本案之證詞而加採酌。且陳子平、莊
逸正、吳朗在該案係以上訴人自行檢送由渠等鑑定之貨樣為作證
基礎，其證詞自受上訴人所檢送貨樣影響。上訴人自行檢送之貨
樣，究係何物，與系爭貨物是否相同，均無從證明，其證詞與本
案尚乏關聯性。再莊逸正陳述84年海關曾委其鑑定時（非上訴人
案件）並未要求要作多高溫度，因此其作比常溫高一點及低一點
等語，此並非指被上訴人有提供任何不實資料，其亦未否認當時
所作鑑定之正確性，上訴人指莊逸正已於94年2月23日93年度訴
字第14號案件準備程序中，證述其84年6月19日鑑定報告，乃根
據被上訴人所提供之不完整資訊云云，與事實不符。何況原處分
所據之主要鑑定意見是上訴人進口與系爭貨物相同貨品發生稅則
爭議，經被上訴人送請成大電機系鑑定（鑑定人李嘉猷）之意見
，莊逸正於84年所作之鑑定意見係供參酌，即令對莊逸正於84年
所作之鑑定意見有質疑，亦不足以推翻系爭貨物為自復保險絲之
認定。另李嘉猷陳述正溫度熱敏電阻材料一般是使用鈦酸鋇陶瓷
製品，但是目前電機的發展很大，並無限定正溫度係數熱敏電阻
一定是鈦酸鋇陶瓷製品等語，非謂其受被上訴人委託所鑑定之上
訴人進口貨品為熱敏電阻，何況李嘉猷上開陳述係於94年2月2日
所作，距其88年所作之鑑定意見已有數年，以現代科技發展之迅
速，現在所謂「目前電機的發展很大，並無限定正溫度係數熱敏
電阻一定是鈦酸鋇陶瓷製品」，未必指88年當時也是「並無限定
正溫度係數熱敏電阻一定是鈦酸鋇陶瓷製品」，上訴人主張李嘉
猷認以正溫度係數熱敏電阻材料是以鈦酸鋇陶瓷材質所製作，系
爭貨物係以高分子聚脂體材質所製作為由，否認系爭貨物為正溫
度係數熱敏電阻之鑑定意見是過時見解，殊有誤會。反而李嘉猷
同時陳述POLYSWITCH RESETTABLE FUSE相對於THERMISTOR難謂得
稱同物異名或其他類之可變電阻、據在電機電阻權威雜誌上訴人
公司發表文章及美國專利局公告上訴人專利文件，上訴人宣稱是
過電流保護器，並不具有熱敏電阻所具有的溫度感測、溫度控制
及溫度補償功能，自復保險絲與電阻器在電子學內不能等同，更
可證系爭貨物非熱敏電阻，自無上訴人主張之財政部94年10月7
日台財關字第09401015710號令之適用。8.系爭貨物既為自復保
險絲，而非熱敏電阻，被上訴人所取得系爭貨物之中、英、日文
型錄內容，亦明白標示系爭貨物名稱為短路及過載電流之保護器
－「自復保險絲」，為泛用於各種電子產品設備，充作短路及過
載電流之電路保護器（Overcurrent Circuit Protector），自
應核列稅則第8536.30.00號項下，系爭貨物非上訴人所申報之電
阻器，當無稅則第8533節之適用，亦非上訴人所稱表面上可同時
歸列於稅則第8533節電阻器及第8536節電路保護器時，應依準則
3(甲)規定而優先歸入稅則第8533節下。蓋依準則1後段另規定：「
此等稅則號別或註內未另行規定者，依照後列各準則規定辦理。
」顯見準則1至6之分類規則在適用上有其優先順序，準則1之規
定不適用時，始得依照後列各準則規定辦理分類，不得在分類時
同時適用準則1及準則3(甲)規定。系爭自復保險絲屬電路保護器一
種，稅則第8536.30.00號已明列「其他電路保護器具」，自應優
先適用準則1「依照稅則號別所列之名稱」而歸入上述稅則號別
項下。9.系爭貨物係被上訴人於90年10月間以電腦控管為「C3」
應審應驗，經被上訴人查驗後發現不符之案件，依海關緝私條例
第37條及第44條規定論處。又以「C3」應審應驗方式通關經被上
訴人抽驗後核放，即令有未發現虛報貨名情事，亦屬個案問題，
不能執此作為系爭貨物無虛報行為之依據。再財政部及關稅總局
曾分別頒布75年4月19日台財關字第7505338號函、77年3月23日
台財關字第770027306號函及91年3月8日台財關字第0910550152
號函，明令各海關在未經報請關稅總局轉報財政部核定前，不得
逕行變更認定多年之進口貨物稅則號別，係指海關發現進口貨物
行之多年之稅則號別不適當，擬變更時須先報部核定，係兼顧進
口人權益及「信賴保護原則」，其適用對象為純屬貨品稅則號別
變更且影響進口人權益之案件，並不包括虛報貨名，逃漏稅款之
案件。本件屬虛報貨名，情形不同，自無適用上開函釋之餘地。
又美國瑞侃公司即上訴人前身，自西元1980年代利用聚脂體之正
溫度係數特性成功地研發製造此類可重複使用之電路保護元件，
取名自復保險絲，並以此名稱行銷全世界，乃係全球電路保護元
件第一大製造廠，此觀諸上訴人中文「電路保護產品手冊」及海
關駐美、日代表所蒐得英文原廠型錄及日文「過電流熱保護素子
製品目錄」所載名稱及內容甚明，且上訴人前曾進口相同產品，
與本件同樣情形不申報貨名為自復保險絲而虛報為電阻器，已遭
被上訴人補稅科罰，上訴人進口系爭貨物仍以同樣方式虛報貨名
，已屬故意。10.我國於86年簽署世界貿易組織（WTO）新加坡回
合部長級會議宣言所公布之「資訊科技產品貿易協定」，同意至
89年分四階段將資料處理機、半導體、電子零組件等資訊產品，
以及電話機及無線傳真機等通訊產品之關稅降為零；另交換機等
15項產品，於91年降為零，其中並不包括8536節下8536.10、853
6.20及8536.30目之各種電路保護器，系爭貨物為電路保護用之
自復保險絲，被上訴人核定為稅則第8536.30目下，並無不妥。
系爭貨物既非屬「資訊科技產品貿易協定」附則附表A所列之產
品清單範圍，並未違反我國於該協定下所作之承諾，自無所稱「
有衍生國際貿易糾紛致使我國遭受國際經濟制裁之慮」。11.上
訴人聲請再送鑑定，惟查本件根據被上訴人取得之原廠中、英、
日文型錄內容載明，系爭自復式保險絲係電路上專供短路及過載
電流用之電路保護器，已臻明確，型錄已針對來貨之構成材料、
作動原理、功能、用途作鉅細靡遺之闡述。且鑑定報告或認證書
非關稅法施行細則第7條第1項第2款規定之其他進口必須具備之
有關文件，自無再送請鑑定之必要。又上訴人所提之鑑定機構，
其中財團法人工業技術研究院已鑑定過，清華大學及台灣大學則
非財政部核定之鑑定機構，本案原廠型錄已足供貨品認定及稅則
核列之依據，上訴人要求再送鑑定，殊無必要。綜上所述，被上
訴人認上訴人涉有虛報進口貨物名稱，逃漏進口稅款之行為，依
據海關緝私條例第37條第1項規定，處上訴人所漏進口稅額2倍之
罰鍰，並依海關緝私條例第44條規定，追徵所漏進口稅款（罰鍰
金額及稅款金額詳如原判決書附表所載），並無違誤，復查決定
及訴願決定遞予維持，均無不合，因將上訴人之訴駁回。
上訴意旨略謂：1.上訴人提出經濟部技術處報告、國內7家學術
機構所出具之10件鑑定報告，UL、CSA、TUV等國際安規機構認證
，及美、日、法、歐盟、韓等國海關稅則分類意見書及世界關務
組織稅則決定書，證明系爭貨物確屬國際商品統一分類制度註解
第8533節(A)(5)所定義非線性電阻器項下之熱敏電阻，應歸列第
8533節稅則，是依各項證據系爭貨物既屬正溫度係數熱敏電阻，
上訴人進口時申報貨名為「正溫度係數熱敏電阻」，即屬有據。
又上訴人所提出之證據與被上訴人所提出之鑑定報告意見不同，
原審就系爭貨物是否為熱敏電阻即應詳加調查，並有依行政訴訟
法第133條規定職權送請鑑定之義務，不得就此涉及高度電子學
專業之事項，憑一己主觀認知任意以法律專業凌駕電子學專業，
且此一重要法律原則業經本院92年度判字第1423號、第1568號、
第643號及第54號判決一再曉示。原審以上訴人所提鑑定報告係
上訴人自行檢取貨樣及型錄送請鑑定，不得採為判決之依據，不
僅於法無據；其併以上訴人遲至言詞辯論時始聲請鑑定而予以否
准，就此法院應依職權調查之事項未依職權送請鑑定，僅憑主觀
意見認定系爭貨物之電學性質，自有判決不適用法規或適用不當
之違法。2.原判決以英文型錄「Polyswitch Resettable Fuse
」及日文型錄「過電流過熱保護素子製品目錄」所載之貨名為「
Resettable Fuse」，且被上訴人取得之中、日、英文型錄及上
訴人自行提出之型錄，均未提及系爭貨物具有熱敏電阻特有之溫
度偵測及控制功能為由，否定系爭貨物為熱敏電阻，並據以認定
上訴人有虛報貨物名稱之行為。惟原審未審酌上訴人所提「上訴
人並無虛報貨名之故意或過失」、「被上訴人自行取得之英文、
日文型錄與上訴人提出之英文型錄，均載明系爭貨物業經UL、
CSA、TUV等國際權威認證機構認證屬熱敏電阻元件」等證據方法
，且未說明其不採之理由，其認定事實有違經驗法則及證據法則
之基本精神，自有判決不適用法規或適用法規不當與判決不備理
由之違背法令。3.上訴人所提之「H.S.委員會決定書」，為世界
關務組織對系爭貨物所為之稅則分類見解，依世界關務組織之法
規，該決定於作成後即生效力，無須改變其「商品名稱及編號調
和制度」及修定其「國際商品統一分類制度註解」。我國海關進
口稅則既採取世界關務組織所制定之「國際商品統一分類制度」
，自應採取與前述世界關務組織相同之稅則分類見解。然原審逕
以我國非世界關務組織之會員國，且該組織對稅則分類之見解，
於未改變其「商品名稱及編號調和制度」及修定其「國際商品統
一分類制度註解」，並經我國相關機關引用公告前，對我國並無
拘束力為由，而為不利上訴人之認定，其就「H.S.委員會決定書
之稅則分類見解是否應於改變世界關務組織商品名稱及編號調和
制度及修定國際商品統一分類制度註解後始生效力」此一事實，
未使當事人進行言詞辯論，且逕行否認上開「H.S.委員會決定書
」之形式證據力，不僅未調查世界關務組織關於稅則分類決定之
程序與法規，並經雙方當事人進行言詞辯論，僅以臆測作成判斷
，顯有違行政訴訟法第189條之規定而屬突襲性裁判，自有判決
不適用法規之違法。又上訴人所提出「H.S.委員會決定書」之性
質，應為新證據，而非原審所稱之新事實，其僅在證明海關核定
稅則號別錯誤，並非請求被上訴人依財政部75年4月19日台財關
字第7505338號函、77年3月23日台財關字第770027306號函、91
年3月8日台財關字第0910550152號函及關稅總局所訂之「海關辦
理進口貨物稅則歸類注意事項」函令，變更本案產品行之多年之
稅則。原判決認上開決定書無拘束我國之效力，而拒絕調查、審
酌上開決定書，顯有對本案重要事實認識錯誤及對上開函令適用
錯誤之違法。4.原判決以「Polymer材料為主之PTC自復保險絲製
造商Bourns公司及Littelfuse公司均未認其PTC自復保險絲即為
PTC熱敏電阻」為由，否定系爭貨物為熱敏電阻。惟原審就「
Bourns公司及Littelfuse公司是否生產PTC自復保險絲，及其相
關產品是否與本案系爭貨物相同」未予調查，亦未使當事人進行
言詞辯論，其推論顯無事實基礎，僅屬臆測之詞，不得採為判決
基礎；又原判決在未調查事實，且無證據之情形下，任意否認上
訴人所提用以證明系爭貨物為PTC熱敏電阻之經濟部技術處「電
阻器產業現況與趨勢專題調查」及新通訊雜誌「台灣PTC產業發
展概況」等證據，自有違行政訴訟法第189條之規定，而有判決
不適用法規或適用法規不當之違法。5.系爭貨物既為熱敏電阻，
具有電路保護、溫度感測及溫度控制等用途，依準則1，若以貨
物名稱分類，則應歸列第8533節電阻器下，若以貨物種類分類，
則應歸列第8536節電路保護器稅則下，亦即表面上可同時歸列至
第8533節電阻器及第8536節電路保護器稅則，惟所有貨物在國際
商品統一分類制度下，均僅有一個正確之稅號，故系爭貨物應依
準則3(甲)，優先歸列至以貨物名稱分類之第8533節電阻器下，始
為適法。世界關務組織「H.S.委員會決定書」及美國海關稅則分
類意見書亦均採此一見解。因此，原審根據對系爭貨物所認定之
錯誤貨名，依據準則1將系爭貨物歸列至第8536.30.00號稅則，
並否定應依準則3(甲)歸列至第8533節電阻器下，違反國際商品統
一分類制度及海關進口稅則，顯有行政訴訟法第243條第1項之違
法。6.依財政部94年10月7日台財關字第09401015710號令，其已
認同系爭貨物符合中、英文版國際商品統一分類制度註解第8533
節(A)(5)非線性電阻器項下熱阻器之定義，是上訴人申報之貨名
及稅則，符合上開函令之規定，並無虛報貨名情形與故意、過失
可言。且上開函令雖明示「改列之稅則號別自本令發布日起之進
口案件始適用之」，惟其違反釋字第287號解釋之意旨，即該新
稅則仍應溯及自母法生效時即予適用。惟就此有利於上訴人之主
張，原審就雙方之攻防不僅未置一詞，更未記載其不採之理由，
顯有判決不備理由之違背法令。又依本院95年度裁字第1376號裁
定之見解，其認依稅捐稽徵法第1條之1規定，財政部上開函令對
於已核課確定之案件無適用餘地。是依其見解解釋之結果，上開
函令既對上訴人有利，且本件原處分於該函令發布時尚未核課確
定，自應有其適用，故系爭貨物之正確稅則應為第8533.90.00，
原處分認系爭貨物應歸列第8536.30.00號稅則，顯有違誤，原判
決誤予維持，有違稅捐稽徵法第1條之1之規定，自有判決不適用
法規之違背法令。7.原審未審酌吳朗、莊逸正、陳子平之證詞，
忽視上訴人提供渠等鑑定之貨樣與被上訴人提供鑑定予李嘉猷鑑
定者相同之事實，而逕否認上訴人所提報告之證據力，且未說明
何以不採之理由，顯有判決不備理由之違法。又原判決亦未就「
海關進口稅則第85章之電機器具及零件，除第8505節電磁鐵依材
質分類外，餘均以其功能特性及用途為主要分類標準」之法律依
據為何，未於判決理由中予以闡述。此外，原審就何以不採工研
院陳子平工程師鑑定報告及證詞關於系爭貨物因正溫度係數特性
可作感應器用途，故屬熱敏電器之意見，亦未於判決理由中予以
闡述，故原判決應有判決不備理由之當然違背法令云云。
本院查：按「報運貨物進口而有左列情事之一者，得視情節輕重
，處以所漏進口稅額2倍至5倍之罰鍰，或沒入或併沒入其貨物：
1.虛報所運貨物之名稱、數量或重量。．．．」「有違反本條例
情事者，除依本條例有關規定處罰外，仍應追徵其所漏或沖退之
稅款。．．．」分別為海關緝私條例第37條第1項第1款及第44條
前段所明定。至於行為人報運貨物進口有無虛報所運貨物之名稱
，核屬事實認定問題，事實審法院有衡情斟酌之權，苟已斟酌全
辯論意旨及調查證據之結果，而未違背論理法則或經驗法則，不
得遽指為違法。原判決以上訴人前於88年11月10日報運進口與系
爭貨物相同之POLYSWIITCH產品，申報貨名為「電阻器」，經被
上訴人認該來貨應為POLYSWITCH RESETTABLE FUSE（自復保險絲
），予以補稅科罰，業經本院93年判字第139號判決駁回其上訴
確定；而原判決對於系爭貨物係如何認定確為電路保護之自復保
險絲，已詳予論明其判斷之依據及得心證之理由，並就上訴人所
提出數份「鑑定報告」資料及其所主張世界關務組織調和分類委
員會決定將系爭貨物分類至H.S.Code第8533.29目，暨訴外人陳
子平等人另案在原審93年度訴字第14號案件之證詞，逐一敘明不
能採據之理由，已如前述，經核原判決所認定之事實與所憑之證
據尚無不合，並無違背論理及經驗法則，自無判決不適用法規、
適用法規不當或不備理由之違法情事。次查，原判決以本件根據
被上訴人取得之原廠中、英、日文型錄內容載明，系爭自復式保
險絲係電路上專供短路及過載電流用之電路保護器，已臻明確；
而上訴人所提之鑑定機構，其中財團法人工業技術研究院已鑑定
過，清華大學及台灣大學則非財政部核定之鑑定機構，本案原廠
型錄已足供貨品認定之依據，上訴人要求再送鑑定，殊無必要，
經核亦無不合。又被上訴人曾委請海關駐美、日代表代為查核蒐
集原文「Polyswitch Resettable Fuse型錄」及日文「過電流過
熱保護素子產品目錄」，其所載之貨名亦為「Resettable Fuse
」。相同貨物除上述Polyswitch自復保險絲MiniSMDC100-02及SR
P 175S兩型，於88年11月25日經成大電機系鑑定為短路及過載電
流保護器之自復保險絲外，另不同規格之SRP 200及SRP 175兩型
，於84年9月11日經工研院電子工業研究所鑑定為「依實驗判定
其為過電流保護元件或保護器，而非電阻元件」、經濟部工業局
91年7月15日工電字第09100224620號函稱「其主要功能係將阻抗
提高以限制電路中因短路或突波電壓所造成的異常電流，而達到
保護電子裝置等產品免於損壞之目的」及國防部中山科學研究院
91年8月7日（91）蓮茹字10102號函指「經查閱函內所附電子零
件貨樣及其英、中文原廠型錄影本，該類零件其功能、用途，宜
歸類為電路保護器之自復式保險絲類」，均與上開中、英、日型
錄所載名稱及內容相符，且上開型錄及上訴人自行提出之型錄均
未提及系爭貨物具有熱敏電阻特有之溫度偵測及控制功能，足見
原判決認定系爭貨物為自復保險絲，而非上訴人所稱之熱敏電阻
，尚無不合，並無上訴人所稱就此涉及高度電子學專業之事項，
憑一己主觀認知任意以法律專業凌駕電子學專業之情事。又查，
財政部94年10月7日台財關字第09401015710號函令略以：「進口
貨品正溫度係數熱敏電阻電路保護器（Polymeric Positive Te-
mperature Coefficient（PTC）Thermistor Circuit Protecto-
rs），依其功能有時亦稱為自復式保險絲（Resettable fuse）
，海關實務上歸列稅則第8536節項下之電路保護器具，經參據世
界關務組織（WCO）調和稅則委員會（HSC）之稅則分類意見，改
歸列稅則第8533.29.00號『其他固定電阻器』，改列之稅則號列
自本令發布日起之進口案件始適用之。」上開函令係參據世界關
務組織（WCO）調和稅則委員會（HSC）之稅則分類意見，對具體
個案貨品改歸列稅則之公告，係因情事變更所作之修訂，顯非對
原有稅則第8536節或第8533節之解釋，尚無溯及之效力，此與司
法院釋字第287號解釋之情形不同。又依稅捐稽徵法第2條但書之
規定，稅捐稽徵法所稱「稅捐」，不包括關稅在內，本件自不發
生適用稅捐稽徵法第1條之1之問題。上訴人主張依司法院釋字第
287號解釋及本院95年度裁字第1376號裁定意旨，上開函令既對
上訴人有利，且原處分於該函令發布時尚未確定，自應適用云云
，殊無足採。至於上訴人所述其餘理由，無非就原判決業已指駁
之事項，任加爭執，難認原判決有違背法令情事，是其上訴並無
理由，應予駁回。
據上論結，本件上訴為無理由，依行政訴訟法第255條第1項、第
98條第3項前段，判決如主文。
中　　華　　民　　國　　96　　年　　6　　 月　　7　　 日
                  第四庭審判長法  官　鍾　耀　光
                              法  官  黃  本  仁
                              法  官  姜　仁　脩
                              法  官　王　德　麟
                              法  官　黃　清　光
以  上  正  本  證  明  與  原  本  無  異
中　　華　　民　　國　　96　　年　　6　　 月　　7　　 日
　　　　　　　　　　　　　　　書記官　蘇　金　全
